臺灣新北地方法院刑事判決
111年度金訴字第1320號
公  訴  人  臺灣新北地方檢察署檢察官
被      告  王嘉智




上列被告因違反洗錢防制法等案件，經檢察官提起公訴（111年
度少連偵字第177號），被告於準備程序中就被訴事實為有罪之
陳述，經告知簡式審判程序之旨，並聽取公訴人及被告之意見後
，本院裁定改依簡式審判程序審理，判決如下：
    主  文
甲○○共同犯洗錢防制法第十四條第一項之洗錢罪，處有期徒刑伍
月，併科罰金新臺幣貳萬元，罰金如易服勞役，以新臺幣壹仟元
折算壹日。
未扣案之犯罪所得新臺幣陸佰元沒收，於全部或一部不能沒收或
不宜執行沒收時，追徵其價額。
其餘被訴部分公訴不受理。
    事  實
一、甲○○自民國109年5月起，加入真實姓名年籍不詳之人所組之
    詐欺集團，擔任取簿手，於接獲詐欺集團成員指示後，前往
    指定地點收取內含存摺與提款卡之包裹，再轉交予詐欺集團
    成員用以收取詐欺款項使用，每領取一件包裹即可獲取新臺
    幣(下同)600元之報酬，其竟共同意圖為自己不法之所有，
    而基於共同詐欺取財之犯意，暨基於掩飾、隱匿特定犯罪所
    得之本質、來源、去向、所在之洗錢犯意，於109年5月16日
    21時前某時，接獲上開詐欺集團以微信通訊軟體所發送之指
    示，而於同年月16日21時50分許，由其朋友即少年王○豪（9
    3年9月生，真實姓名年籍詳卷）陪伴，共同前往新北市○○區
    ○○路000巷00弄0○0號之美衣潔永和得和店，領取丙○○（所犯
    幫助洗錢罪，業經臺灣屏東地方法院以110年度簡字第1253
    號判決判處有期徒刑4月，併科罰金4萬元，緩刑2年確定）
    將其所申辦之凱基商業銀行帳號000000000000號帳戶（下稱
    本案凱基帳戶）之存摺影本與提款卡暨密碼以俗稱「掌櫃」
    之方式托運至上址洗衣店之包裹，隨即將上開包裹轉交上開
    詐欺集團成員並領取報酬。嗣該詐欺集團成員取得本案凱基
    帳戶相關物品與資料後，於109年5月17日15時55分許，冒充
    網路賣家、郵局員工，撥打電話聯絡己○○，佯稱其先前在臉
    書訂購洗車噴水槍之交易因超商店員誤刷條碼致增為24組，
    應操作自動櫃員機處理云云，致己○○陷於錯誤，依指示於翌
    （18）日凌晨0時21分及23分許，分別匯款2萬9,985元、1萬
    8,985元至本案凱基帳戶，再由詐欺集團成員提領款項，以
    此方式掩飾及隱匿詐欺犯罪所得之去向及所在。嗣己○○察覺
    有異，報警循線查悉上情。
二、案經己○○訴由新北市政府警察局永和分局報告臺灣新北地方
    檢察署（下稱新北地檢署）檢察官偵查起訴。
    理  由
甲、有罪部分  
壹、程序部分
一、依兒童及少年福利與權益保障法第69條第2項規定：司法機
    關所製作必須公開之文書，不得揭露足以識別兒童及少年身
    分之資訊。是本件刑事判決犯罪事實欄及理由欄內，關於少
    年王○豪之姓名及年籍，均屬足以識別少年王○豪身分之資訊
    ，揆諸上開說明，均不得揭露，其姓名、年籍及完整資料，
    均詳卷。
二、按除被告所犯為死刑、無期徒刑、最輕本刑為3年以上有期
    徒刑之罪或高等法院管轄第一審案件者外，於第一次審判期
    日前之準備程序進行中，被告先就被訴事實為有罪之陳述時
    ，審判長得告知被告簡式審判程序之旨，並聽取當事人、代
    理人、辯護人及輔佐人之意見後，裁定進行簡式審判程序，
    刑事訴訟法第273條之1第1項定有明文。經核本案被告甲○○
    所犯係死刑、無期徒刑、最輕本刑為3年以上有期徒刑以外
    之罪，其於準備程序中就被訴事實為有罪之陳述，經法官告
    知簡式審判程序之旨，並聽取公訴人及被告之意見後，爰依
    首揭規定，合議裁定由受命法官獨任進行簡式審判程序。是
    本案之證據調查，依同法第273條之2規定，不受同法第159
    條第1項、第161條之2、第161條之3、第163條之1，及第164
    條至170條所規定證據能力認定及調查方式之限制，合先敘
    明。
貳、實體部分
一、上揭犯罪事實，業據被告甲○○於本院準備及審理程序中坦承
    不諱(見本院卷第124、131頁)，核與證人即告訴人己○○、證
    人王○豪、丙○○分別於警詢之證述大致相符(見新北地檢署10
    9年度少連偵字第366號卷㈠，下稱偵㈠卷，第129至131頁、第
    5至6頁反面、第7至8頁反面、第103至104頁反面，109年度
    少連偵字第366號卷㈡，下稱偵㈡卷，第91至94頁），復有指
    認犯罪嫌疑人紀錄表、犯罪嫌疑人指認表、編號對照表各1
    份、「掌櫃」託運訂單截圖1份、證人丙○○提供之簡訊截圖2
    張、LINE對話紀錄截圖1份、監視錄影畫面翻拍照片6張、新
    北地檢署109年9月24日勘驗筆錄1份、證人丙○○凱基銀行帳
    戶開戶資料及交易明細表各1份、告訴人己○○提供之通話紀
    錄截圖2張、郵政存簿儲金簿封面及內頁影本1份、屏東地檢
    署109年度偵字第11806號起訴書、110年度軍偵字第33號移
    送併辦意旨書、屏東地院110年度簡字第1253號簡易判決在
    卷可稽（見偵㈠卷第10頁、第14頁、第15至29頁、第30至32
    頁、第41頁及反面、第77至79頁、第91至92頁、第149至151
    頁、第174頁、第178至179頁、偵㈡卷第165至167頁），應認
    被告任意性自白與事實相符，堪予採信。
二、論罪科刑
　㈠核被告所為，係犯刑法第339條第1項之詐欺取財罪、違反洗
    錢防制法第2條第2款而犯同法第14條第1項之一般洗錢罪。
    至公訴意旨認本案被告所為，係涉犯刑法第339條之4第1項
    第2款之3人以上共同詐欺取財罪之部分，按三人以上共同犯
    詐欺取財罪，應構成加重詐欺取財罪，刑法第339條之4第1
    項第2款固有明文，惟按共同正犯因為在意思聯絡範圍內，
    必須對於其他共同正犯之行為及其結果負責，從而在刑事責
    任上有所擴張，此即「一部行為，全部責任」之謂，而此意
    思聯絡範圍，亦適為「全部責任」之界限，若他共犯所實施
    之行為，超越原計劃之範圍，而為其所難預見者，則僅應就
    其所知之程度，令負責任，因此共同正犯之逾越（過剩），
    僅該逾越意思聯絡範圍之行為人對此部分負責，未可概以共
    同正犯論（最高法院85年度台上字第4534號判決、101年度
    台上字第4673號判決意旨參照）。而依當今社會詐欺集團之
    犯罪型態，固確常有複數以上之詐欺共犯，或有詐騙被害人
    、指定被害人匯款帳戶者；或有負責提領款項者；或有前階
    段蒐購人頭帳戶以供被害人匯款者，然上開各環節是否於本
    案確係存在，審諸「三人以上共同犯之」此一構成要件事實
    既為三人以上共同犯詐欺罪刑罰權成立之基礎事實，即屬嚴
    格證明事項，所採證據應具備證據能力，並應於審判期日依
    法定程序進行調查，始能作為刑罰量處之依據，不能僅憑臆
    斷定之。查參與本件詐騙告訴人己○○之詐欺取財犯行者，除
    被告本人外，應另有向被告收取帳戶並交付報酬之人，然遍
    查卷內並無證據足認該人與撥打電話詐騙告訴人己○○之人為
    不同之人，至少年王○豪雖陪同被告前往領取包裹，惟被告
    辯稱少年王○豪並不知情一節，核與少年王○豪於警詢時所述
    相符，在缺乏檢察官提出積極事證足認與少年王○豪有何犯
    意聯絡，本案亦無證據顯示被告對另與第三人共同犯詐欺取
    財罪等加重構成要件有具體之認識，尚無從遽論被告涉犯刑
    法第339條之4第1項第2款之罪，揆諸上開說明，及依「罪證
    有疑，罪疑唯輕」之原則，應為有利於被告之認定，然加重
    詐欺與普通詐欺罪之部分，二者社會基本事實相同，爰於踐
    行告知程序後，變更此部分起訴法條。
　㈡被告與真實姓名年籍不詳之詐欺集團成員間具有犯意聯絡及
    行為分擔，應論以共同正犯。被告所犯詐欺取財罪與洗錢罪
    間，屬一行為觸犯數罪名之想像競合犯，應依刑法第55條規
    定，從一重之洗錢罪處斷。
　㈢科刑
  ⒈不予加重之理由
　　訊據被告辯稱：伊當時與少年王○豪僅認識1、2個月，也沒
    看過少年王○豪去上課，以為跟伊一樣年紀，不知其未成年
    等語（見本院卷第124頁）。觀諸卷附監視錄影畫面翻拍照
    片，堪認少年王○豪之身型較被告高大壯碩，且卷內復無積
    極證據足認被告主觀上知悉或可得而知少年王○豪案發當時
    係少年，自無適用兒童及少年福利與權益保障法第112條第1
    項前段規定加重其刑之餘地。
  ⒉減輕事由
    按犯洗錢防制法第14條之罪，在偵查或審判中自白者，減輕
    其刑，洗錢防制法第16條第2項定有明文。經查，被告於本
    院準備及審理程序中均坦承犯行，應認其業對所犯洗錢罪部
    分之犯罪事實為自白，爰依洗錢防制法第16條第2項規定，
    減輕其刑。
  ⒊量刑審酌
    爰以行為人之責任為基礎，審酌被告本應依循正軌獲取所得
    ，詎其不思此為，竟擔任取簿手負責領取人頭帳戶，非但造
    成無辜民眾遭詐欺而受有財產上之損害，且因被告所為掩匿
    犯罪所得之去向，更助長詐欺犯罪，所為應予非難；惟念被
    告犯後終能坦承犯行，正視己非，兼衡被告之素行（參卷附
    臺灣高等法院被告前案紀錄表）、智識程度及家庭生活經濟
    狀況（見本院卷第133頁），及犯罪之動機、目的、手段等
    一切情狀，量處如主文所示之刑，並就併科罰金部分，依刑
    法第42條第3項前段諭知易服勞役之折算標準。
三、沒收
    被告領取包裹係按件計酬，領取本案凱基帳戶包裹，其獲利
    600元等情，業據被告自陳在卷（見本院卷第133頁），屬被
    告本案犯罪所得，未據扣案，且未實際合法發還或賠償告訴
    人己○○，宣告沒收亦無過苛、欠缺刑法上之重要性、犯罪所
    得價值低微，或為維持受宣告人生活條件之必要等情形，自
    應依刑法第38條之1第1項前段規定宣告沒收，並依同條第3
    項規定諭知於全部或一部不能沒收或不宜執行沒收時，追徵
    其價額。
乙、公訴不受理部分
壹、公訴意旨略以：被告將領取之包裹轉交詐欺集團成員後，該
    詐欺集團成員於109年5月14日17時1分許，冒充MOMO購物網
    站及第一商業銀行客服人員，撥打電話聯絡告訴人乙○○，謊
    稱告訴人乙○○網購訂單出錯，將導致信用卡額外扣款，須依
    指示操作網路銀行處理云云，致告訴人乙○○陷於錯誤，依指
    示分別匯款5萬14元、9萬9,989元至本案凱基帳戶，再由詐
    欺集團成員提領款項，以此方式掩飾及隱匿詐欺犯罪所得之
    去向及所在，嗣告訴人乙○○察覺有異，報警循線查悉上情。
    因認被告另涉犯洗錢防制法第2條第2款、同法第14條第1項
    之洗錢、刑法第339條之4第1項第2款之三人以上共犯詐欺取
    財罪嫌等語。
貳、按案件應為免訴或不受理諭知判決（含一部事實不另為免訴
    或不受理諭知之情形）時，因屬訴訟條件欠缺之程序判決，
    與被告已為之有罪陳述，並無衝突，且與犯罪事實之認定無
    關，而與簡式審判僅在放寬證據法則並簡化證據調查程序，
    並非免除法院認事用法職責，亦無扞格，更符合簡式審判程
    序為求訴訟經濟、減少被告訟累之立法意旨，此時法院既係
    於尊重當事人之程序參與權後，改行簡式審判程序，如檢察
    官於訴訟程序之進行中，未曾異議，而無公訴權受侵害之疑
    慮時，縱使法院並未撤銷原裁定，改行通常審判程序，以避
    免訴訟勞費，仍屬事實審法院程序轉換職權之適法行使（最
    高法院111年度台上字第1289號判決參照）。
參、次按已經提起公訴或自訴之案件，在同一法院重行起訴者，
    應諭知不受理之判決，並得不經言詞辯論為之，刑事訴訟法
    第303條第2款、第307條分別定有明文。而所謂同一案件，
    係指所訴兩案之被告相同，被訴之犯罪事實亦屬同一者而言
    ；接續犯、吸收犯、結合犯、加重結果犯及刑法修正前之常
    業犯等實質上一罪，暨想像競合犯、刑法修正前之牽連犯、
    連續犯之裁判上一罪者，均屬同一事實（最高法院98年度台
    上字第6899號判決意旨參照）。
肆、經查：
一、被告加入詐欺集團擔任「取簿手」之工作，與詐欺集團成員
    共同意圖為自己不法所有，基於三人以上共同詐欺取財之犯
    意聯絡，由該集團成員於109年5月14日17時1分許，撥打電
    話予與告訴人乙○○，佯稱為MOMO購物人員，因訂單誤設為經
    銷商而扣款，需依指示操作以解除云云，致告訴人乙○○陷於
    錯誤，依指示於同月17日14時19分許匯款5萬14元至彰化銀
    行帳號000-00000000000000號帳戶（下稱前案彰銀帳戶）等
    情，涉犯三人以上共同詐欺取財罪嫌，前經新北地檢署檢察
    官於111年1月24日以109年度少連偵字第375號、109年度偵
    字第23814號案件提起公訴，並於111年3月15日繫屬本院以1
    11年度金訴字第426號案件審理中，有上開起訴書（附表一
    編號1）及臺灣高等法院被告前案紀錄表在卷可憑（見本院
    卷第65至66頁、第75至101頁）。
二、而本案檢察官復於111年5月25日以上開公訴意旨之內容向本
    院再提起公訴，於111年7月27日始繫屬本院，此有本案之起
    訴書、新北地檢署111年7月27日戊○○增法111少連偵177字第
    1119079023號函上所蓋本院收狀章可稽（見本院卷第5頁、
    第7至12頁）。觀諸告訴人乙○○於警詢時證稱：我於109年5
    月14日17時1分接獲自稱MOMO購物網客服人員來電，稱我前
    次交易紀錄，因為購物網網站將我誤植為經銷商，造成我下
    訂一筆30件商品訂單，造成信用卡會多刷約14,700元。之後
    MOMO購物網說會將相關資料傳真給第一銀行，自稱第一銀行
    客服趙主任之人便於同日17時20分許撥打給我，稱若要解除
    扣款需照其指示操作網路銀行，該人並提供自稱為金管會提
    供的驗證碼，要求我輸入網路銀行轉帳部分，始可授權銀行
    解除扣款，我依照其指示以網路轉帳方式操作，匯款明細如
    下：......第7筆時間為109年5月17日14時18分，從我華南
    銀行0000000000000000號帳戶轉出50,014元至對方00000000
    0000號帳戶（即本案凱基帳戶）；第8筆時間為109年5月17
    日14時19分，從我華南銀行0000000000000000號帳戶轉出50
    ,014元至對方0000000000000000（即前案彰銀帳戶）；....
    ..第16筆時間為109年05月17日13時39分從我第一銀行00000
    00000000000號帳戶轉出99,989元至對方000000000000號帳
    戶（即本案凱基帳戶）等語（見偵㈡卷第141頁及反面），顯
    然告訴人乙○○係受同一詐欺集團施用詐術而接續匯款予該集
    團成員指示之本案凱基帳戶及前案彰銀帳戶內。
三、被告為詐欺集團成員領取本案凱基帳戶，復用以詐欺告訴人
    乙○○部分，應係在同一犯罪決意及預定計畫下所為，該詐欺
    集團成員向告訴人乙○○施用詐術，致其不同時間轉帳匯款至
    不同帳戶，在自然意義上雖有數個行為，惟應係在同一犯罪
    決意及預定計畫下所為，因果歷程並未中斷，且均係於密切
    接近之時間，侵害同一法益，各行為之獨立性極為薄弱，在
    刑法評價上，以視為數個舉動之接續實行，合為包括之一行
    為予以評價方為合理，是前後兩案間應成立接續犯之實質上
    一罪關係至明。
四、從而，前案既已先經檢察官提起公訴而繫屬本院，檢察官復
    就與此具有接續犯此事實上一罪關係之部分事實，即被告領
    取本案凱基帳戶，與該詐欺集團成員共同詐欺告訴人乙○○，
    致其陷於錯誤匯款至本案凱基帳戶之同一案件，向本院再行
    起訴且繫屬在後，當有重複起訴之情形，則揆諸前揭說明，
    就此部分自應諭知不受理之判決。
據上論斷，應依刑事訴訟法第273條之1第1項、第299條第1項前
段、第303條第2款，判決如主文（本件依刑事判決精簡原則，僅
記載程序法條文）。
本案經檢察官丁○○提起公訴，檢察官郭智安到庭執行職務。
中　　華　　民　　國　　111 　年　　12　　月　　19　　日
                  刑事第二庭    法　官  鄧煜祥
上列正本證明與原本無異。
如不服本判決，應於判決送達後20日內敘明上訴理由，向本院提
出上訴狀 (應附繕本) ，上訴於臺灣高等法院。其未敘述上訴理
由者，應於上訴期間屆滿後20日內向本院補提理由書「切勿逕送
上級法院」。
                                書記官  蘇秀金
中　　華　　民　　國　　111 　年　　12　　月　　21　　日
附錄本案論罪科刑法條全文：
洗錢防制法第2條
本法所稱洗錢，指下列行為：
一、意圖掩飾或隱匿特定犯罪所得來源，或使他人逃避刑事追訴
    ，而移轉或變更特定犯罪所得。
二、掩飾或隱匿特定犯罪所得之本質、來源、去向、所在、所有
    權、處分權或其他權益者。
三、收受、持有或使用他人之特定犯罪所得。
洗錢防制法第14條
有第2條各款所列洗錢行為者，處7年以下有期徒刑，併科新臺幣
5百萬元以下罰金。
前項之未遂犯罰之。
前二項情形，不得科以超過其特定犯罪所定最重本刑之刑。
中華民國刑法第339條
意圖為自己或第三人不法之所有，以詐術使人將本人或第三人之
物交付者，處5年以下有期徒刑、拘役或科或併科50萬元以下罰
金。
以前項方法得財產上不法之利益或使第三人得之者，亦同。
前二項之未遂犯罰之。